【裁判字號】    98,簡上,997
【裁判日期】    981202
【裁判案由】    賭博
【裁判全文】
臺灣高雄地方法院刑事判決             98年度簡上字第997號
上  訴  人
即  被  告  戊○○
            乙○○
            丙○○
上列上訴人即被告等因賭博案件，不服本院98年度審簡字第4311
號中華民國98年7 月29日所為之第一審刑事簡易判決（聲請簡易
判決處刑書案號：98年度偵字第14480 號），提起上訴，本院管
轄之第二審合議庭判決如下：
    主  文
原判決撤銷。
戊○○共同犯圖利聚眾賭博罪，處有期徒刑肆月，如易科罰金，
以新臺幣壹仟元折算壹日。扣案象棋壹副、骰子參顆及賭資新臺
幣壹萬零玖佰元，均沒收。
乙○○共同犯圖利聚眾賭博罪，處有期徒刑參月，如易科罰金，
以新臺幣壹仟元折算壹日。扣案象棋壹副、骰子參顆及賭資新臺
幣壹萬零玖佰元，均沒收。
丙○○共同犯圖利聚眾賭博罪，累犯，處有期徒刑肆月，如易科
罰金，以新臺幣壹仟元折算壹日。扣案象棋壹副、骰子參顆及賭
資新臺幣壹萬零玖佰元，均沒收。
    事  實
一、丙○○前於民國94年間因偽造文書案件，經本院以94年簡字
    第4151號判處有期徒刑5 月確定，復經本院以96年聲簡字第
    273 號減刑為有期徒刑2 月又15日，於96年7 月15日縮刑期
    滿執行完畢。詎仍不知悔改，竟與戊○○、乙○○共同基於
    意圖營利聚眾賭博及在公共場所賭博之犯意聯絡，於98年5
    月8 日13時許在高雄市○鎮區○○路與光華路口之二聖公園
    內涼亭之公共場所，由戊○○負責聚集不特定多數人賭博財
    物，乙○○、丙○○則負責在旁把風、收取金錢並賠付賭客
    賭資、且協助吃注分散輸贏風險。其賭法係由戊○○擔任莊
    家，賭客可任意押注，押完注後，先以骰子擲出點數後，再
    由所擲出之點數，各人依序拿取兩顆象棋後，並以象棋之將
    、士、象、車、馬、包、卒之大小順序比較輸贏，與莊家對
    賭，莊家若贏，則所押注金額歸莊家所有，反之，莊家若輸
    ，則需賠所押注之同等金額（即俗稱之「肉龜」），每次輸
    贏為新台幣（下同）100 元、200 元不等，超過200 元之部
    份由乙○○、丙○○依莊家所持棋子負責與賭客比大小輸贏
    賭博財物（俗稱吃注），輸贏賠率均為一賠一，並以上開賭
    博方式牟利。嗣於同日13時50分許，為警於上地當場查獲戊○○、乙○○、丙○○及另基於賭博之犯意正與戊○○對賭
    之甲○○（未據上訴），並當場扣得賭博之器具象棋1 副、
    骰子3 粒及賭資共10,900元，查悉上情。
二、案經高雄市政府警察局前鎮分局報請臺灣高雄地方法院檢察
    署檢察官偵查並聲請簡易判決處刑。
    理  由
甲、程序方面（含證據能力之認定）：
    被告以外之人於審判外之言詞或書面陳述，除法律有規定者
    外，不得作為證據；被告以外之人於審判外之陳述，雖不符
    刑事訴訟法第159 條之1 至之4 之規定，然經當事人於審判
    程序同意作為證據，法院審酌該言詞陳述或書面陳述作成時
    之情況，認為適當者，亦得為證據，刑事訴訟法第159 條之
    5 第1 項定有明文。本判決後開引用具有傳聞證據性質之證
    據資料，已經檢察官及被告於審理期日同意為證據使用，是
    其縱無刑事訴訟法第159 條之1 至第159 條之4 或其他傳聞
    法則例外之情形，亦經本院審酌該證據作成之情況，既無違
    法取得情事，復無證明力明顯過低等情形，以得供做法院判
    斷事實之依據為適當，認為均有證據能力，得為證據。
乙、實體方面：
一、訊據上訴人即被告戊○○、乙○○、丙○○固均坦承於上開
    二聖公園涼亭處所，確有在場賭博之行為，惟其等均矢口否
    認有何聚眾賭博之犯行，被告戊○○辯稱：我有作莊，他們
    都是100 元、200 元在押注，但並無圖利他人云云；被告乙○○則辯稱：我僅幫忙吃注，我也是一般賭客，但並無圖利
    他人云云；被告丙○○則辯稱：我僅幫忙吃注，我們都是在
    公園對賭的，我也是一般賭客，並無圖利他人云云（本院卷
    第34、36頁）。然查：
  (一)被告3 人於本院審理時並對各自所犯之普通賭博犯行均坦承
    不諱（本院卷第70至72頁），並就其賭博方式係由一人擔任
    莊家，賭客可任意押注，押完注後，先以骰子擲出點數後，
    再由所擲出之點數，各人依序拿取兩顆象棋後，並以象棋之
    將、士、象、車、馬、包、卒之大小順序比較輸贏，與莊家
    對賭，莊家若贏，則所押注金額歸莊家所有，反之，莊家若
    輸，則需賠所押注之同等金額（即俗稱之「肉龜」），每次
    輸贏為100 元、200 元不等，輸贏賠率均為一賠一之情，業
    經被告戊○○、乙○○、丙○○供明在卷（警卷第4 、7 、
    10頁、偵卷第10頁），被告乙○○、丙○○均坦承確有就莊
    家戊○○超過200 元之部份由其2 人依莊家所持棋子負責與
    賭客比大小輸贏賭博財物（俗稱吃注）之情（本院卷第66、
    67、69頁、偵卷第37頁），堪認被告戊○○、乙○○、丙○○3 人在上揭時地之公共場所確有與他人賭博之行為。
  (二)證人即共同被告戊○○於偵訊中供證：被告乙○○、丙○○
    確有在旁協助其吃注，假如賭客下的金額太大，超過之金額
    就由丙○○及乙○○負責與賭客輸贏，我只就金額200 元部
    分與賭客輸贏，警方查獲時在場賭博的人太多等語（偵卷第
    36、37頁），且證人即查獲警員林炳志於偵訊中證稱：「查
    獲當天我獲派到現場偽裝成民眾，看是何人做莊，我到現場
    時，看到的都是同一個人做莊，我可以辨識出莊家，莊家胖
    胖的、老老的比較好認，依照我當時的觀察確實有兩名男子
    分別站在莊家身旁左右兩側，負責收錢及賠錢，我當時是負
    責不要讓莊家逃離現場，現場賭博的情形是圍了一群人，有
    時全部的人都下注，有時只有一部份的人下注，我只有看到
    很多隻手把賭金放下去。」等語明確（偵卷第36頁），又證
    人即查獲警員林政江於偵訊中亦證稱：「查獲時我有在現場
    ，我在二聖公園那邊先搜證，有錄影光碟，我可以指認出戊○○、乙○○、丙○○3 人，當時在二聖公園裡面有一個涼
    亭，戊○○、乙○○、丙○○3 人在那邊聚賭，5 月8 日當
    天有指派一名員警在那邊觀看，戊○○是坐在裡面，外面圍
    了很多人，我有看到乙○○及丙○○抬頭四處觀望、保持警
    戒，現場在抓時，賭具是散落在桌子及地上。」等語相符（
    偵卷第48、49頁），衡以證人林炳志、林政江茍非其親身經
    歷，尚難有此詳細之陳述，並與共同被告戊○○上開證述相
    符，足見證人林炳志、林政江於偵訊所為證述，要係屬實可
    採，復有上揭扣案之賭具、賭資可資佐證。再者，被告戊○○亦坦承其為莊家不諱（偵卷第36頁），被告乙○○、丙○○則於本院審理亦均坦承有協助戊○○吃注之情事（本院卷
    第66、67、69頁），按刑法第268 條之意圖營利，只須主觀
    上有圖得利益之意思為已足，不以實際上取得利益為要件，
    而關於上開賭博方式、聚集參與人數眾多等節，亦據共同被
    告戊○○、證人林炳志、林政江於證述如前，互核相符，從
    而，於前揭案發時地，被告戊○○糾集不特定多數人賭博財
    物，並擔任莊家，被告乙○○、丙○○則係在場負責把風、
    收取金錢及賠付賭客賭資的工作，並協助吃注分散輸贏風險
    ，並意圖營利等事實，洵堪認定。
  (三)至被告乙○○、丙○○雖辯稱：其等不是莊家，之所以向在
    場賭客收取賭資，是因幫忙吃注，所以收自己部份之賭金，
    有時候其等也會下注跟戊○○輸贏，其等均只是單純之賭客
    云云。惟若賭客向莊家即被告戊○○下注太大，超過金額20
    0 元部份，即由被告乙○○、丙○○確有在旁協助吃注負責
    與賭客輸贏，案發時被告戊○○坐在裡面，被告乙○○、丙○○站在莊家左右，負責收錢及賠錢，並四處觀望、保持警
    戒，查緝時賭具散落在桌子及地上，被告乙○○、丙○○本
    來錢拿在手上，嗣們發現員警查緝，就趕快將錢藏至褲袋裡
    ，為警要求取出之情，業經認定如前。按共同正犯之成立，
    祇須具有犯意之聯絡，行為之分擔，既不問犯罪動機起於何
    人，亦不必每一階段犯行，均經參與（最高法院34年上字第
    862 號判例意旨參照）。是自上開證人之證言可知，被告乙○○、丙○○自始至終均共同參與被告戊○○意圖營利聚眾
    賭博之犯行，並負責收錢及賠錢、把風及協助吃注分散輸贏
    風險之行為，縱彼等並非莊家，其等與被告戊○○有犯意聯
    絡及行為分擔，自無礙於本件共同正犯之成立，且有藉由聚
    賭營利之情甚明，是其等所辯，殊無足取。
  (四)綜上所述，被告戊○○、乙○○、丙○○3 人有在上揭時、
    地，意圖營利，聚眾賭博，以及在公園涼亭之公共場所賭博
    之情，事證明確，被告等3 人上揭所辯，核屬卸責推諉之詞
    ，委無可採，其等犯行，均堪認定。
二、查被告戊○○、乙○○、丙○○等3 人聚賭之場地為高雄市
    二聖公園內涼亭，係任何人得出入之場所，屬公眾得進出之
    公共場所，是該場地自非可封閉得由特定人所提供之場地，
    核被告3 人所為，均係犯刑法第268 條之意圖營利聚眾賭博
    罪及同法第266 條第1 項在公共場所賭博罪。被告3 人係涉
    犯賭博罪行，同屬莊家之一方，以共同犯罪之意思聯絡，共
    同實行本件犯行，故被告3 人間，就所犯上開意圖營利聚眾
    賭博及賭博罪行，均有犯意聯絡與行為分擔，均應論以共同
    正犯。又被告3 人所為，均係基於一個賭博犯意之決定，達
    成其同一賭博犯罪之各個舉動，應屬法律概念之一行為，其
    等以一行為觸犯二罪名，為想像競合犯，應依刑法第55條規
    定，從一重之意圖營利聚眾賭博罪處斷。被告丙○○有如事
    實欄所示之前案執行紀錄，有本院被告前案紀錄表在卷可按
    （本院卷第22頁），其於受有期徒刑執行完畢後5 年內故意
    再犯本案有期徒刑以上之罪，係屬累犯，應依刑法第47條第
    1 項規定加重其刑。
三、原審予以論罪科刑，固非無見，惟原審既認被告3 人各自均
    涉犯聚眾賭博及在公共場所賭博等犯行，惟漏未論及想像競
    合犯，尚有未合。被告戊○○、乙○○、丙○○上訴意旨雖
    否認圖利聚眾賭博，雖無理由，惟原判決既有上述可議之處
    ，仍應由本院撤銷改判。爰審酌被告戊○○、乙○○、丙○○等3 人意圖營利，聚眾於公共場所，供他人賭博輸贏財物
    ，並藉此牟利，所為助長賭博歪風，且影響社會正常經濟活
    動，妨害善良風俗，所為實不足取，被告3 人犯後否認部分
    犯行，難認有悛悔之意，犯後態度非佳等一切情狀，仍如原
    審分別量處如主文所示之刑，併諭知易科罰金之折算標準，
    以資懲儆。又按犯刑法第21章賭博罪中刑法第266 條第1 項
    以外之其他賭博罪，如有供給賭博之場所或聚眾賭博之場所
    ，此項場所若為公共場所或公眾得出入之場所者，則當場賭
    博之器具與在賭檯或兌換籌碼處之財物，得依刑法第266 條
    第2 項規定，不問屬於犯人與否而沒收之（臺灣高等法院暨
    所屬法院81年度法律座談會刑事類第6 號審查意見亦同此見
    解）。爰就扣案之賭具象棋1 副、骰子3 粒，賭資10,900
    元，均應依刑法第266 條第2 項規定宣告沒收。
四、原判決關於被告甲○○犯賭博罪部分，因未據上訴已經確定
    ，附此敘明。
據上論斷，應依刑事訴訟法第455 條之1 第1 項、第3 項、第36
9 條第1 項前段、第364 條、第299 條第1 項前段，刑法第28條
、第266 條第1 項、第268 條、第55條、第47條第1 項、第41條
第1 項前段、第266 條第2 項，刑法施行法第1 條之1 ，判決如
主文。
本案經檢察官丁○○到庭執行職務。
中    華    民    國    98    年    12    月    2     日
                  刑事第八庭  審判長法  官  王伯文
                                    法  官  謝宗翰
                                    法  官  林建鼎
以上正本證明與原本無異。
本判決不得上訴。
中    華    民    國    98    年    12    月    2     日
                                    書記官  林秀敏
附錄本判決論罪法條：
刑法第266條第1項：
在公共場所或公眾得出入之場所賭博財物者，處 1 千元以下罰
金。但以供人暫時娛樂之物為賭者，不在此限。
刑法第268條：
意圖營利，供給賭博場所或聚眾賭博者，處3 年以下有期徒刑，
得併科3 千元以下罰金。
中華民國刑法施行法第1 條之1
（罰金貨幣單位與罰鍰倍數）
中華民國94年1 月7 日刑法修正施行後，刑法分則編所定罰金之
貨幣單位為新臺幣。
94年1 月7 日刑法修正時，刑法分則編未修正之條文定有罰金者
，自94年1 月7 日刑法修正施行後，就其所定數額提高為30倍。
但72年6 月26日至94年1 月7 日新增或修正之條文，就其所定數
額提高為3 倍。


司法院資訊處製作；財團法人民間司法改革基金會備份。
